【裁判字號】    99,再易,6
【裁判日期】    990517
【裁判案由】    再審之訴
【裁判全文】
臺灣彰化地方法院民事裁定              99年度再易字第6號
再審原告    甲○○
再審被告    彰化縣護林協會
法定代理人  乙○○
上列當事人間請求再審之訴事件，再審原告對於民國97年8月26
日本院97年度簡上字第86號確定判決提起再審之訴，本院裁定如
下：
    主  文
再審之訴駁回。
再審訴訟費用由再審原告負擔。
    理  由
一、按再審之訴，應於30日之不變期間內提起。前項期間，自判
    決確定時起算，判決於送達前確定者，自送達時起算；其再
    審之理由發生或知悉在後者，均自知悉時起算。但自判決確
    定後已逾5年者，不得提起，民事訴訟法第500條第1、2項分
    別定有明文。又提起再審之訴之原告，如主張其再審理由發
    生或知悉在後者，應就所主張之事實負舉證責任，最高法院
    著有30年抗字第443號判例可資參照。另再審之訴不合法者
    ，法院應以裁定駁回之，民事訴訟法第502條第1項亦有明文
    。
二、再審原告主張略以：再審原告前以本院97年度彰簡字第145
    號、97年度簡上字第86號確認租賃關係存在事件，對再審被
    告提起訴訟。惟原審違背法令誤判，84年度歲入歲出決算書
    中，係決算0支出，卻錯誤認定為有支出，判決書之認定與
    84年度歲入歲出決算書所登載不符，顯然為違背證據法則之
    不當違法判決，符合民事訴訟法第496條第1項第1、2、9款
    之再審規定。其次，彰化縣政府府農育字第0940202691號函
    雖表示事業收益費與租金無關，惟彰化縣政府府農育字第
    0950139038號函亦已說明上開函文僅係轉述再審被告94年10
    月25日彰縣護協字第057號函及再審被告第20屆第4次理監事
    聯席會議記錄，不另作意思表示，再審原告向行政法院提起
    訴訟，請求彰化縣政府重新發函，呈報中央國有財產局，經
    最高行政法院駁回確定，惟依高等行政法院之判決，彰化縣
    政府府農育字第0950139038號函答覆與釋明勿須另再函釋。
    該函證明原審未採用固有之證據，足以影響判決之結果，符
    合民事訴訟法第496條第1項第13款及同法第497條、第277
    條規定。綜上，原審法院所為不當之違法判決，應予廢棄，
    准許再審聲請等語，並提出彰化縣政府府農育字第09501390
    38號函、彰化縣政府府農育字第0940202691號函、本院97年
    度簡上字第86號民事判決、臺中高等行政法院97年度訴字第
    519號判決、最高行政法院98年度裁字第2009號裁定、彰化
    縣護林協會84年度歲出決算書等影本為證。
三、經查：
（一）本院97年度簡上字第86號確認租賃關係存在事件第二審判
      決，於97年8月26日判決後，因不得上訴，已於同日確定
      ，判決書並於97年8月28日送達再審原告，有本院送達證
      書及判決書附於原審卷內可憑，此經本院依職權調取該卷
      宗查閱屬實，是再審原告遲至99年4月13日始向本院提起
      本件再審之訴，若無再審理由發生或知悉在後之情事，即
      難認其已遵守前揭得提起再審之訴之不變期間。
（二）再審原告雖主張本件有再審理由發生或知悉在後之情事，
      惟：１、再審原告係以原審有違背法令而誤判84年度歲入
      歲出決算書等情為再審理由，然「84年度歲入歲出決算書
      」於原審中即已提出，此業據本院調閱97年度簡上字第86
      號全卷核閱屬實，顯難認此再審理由係發生或知悉在後。
      ２、又再審原告另主張依臺中高等行政法院97年度訴字第
      519號判決，彰化縣政府府農育字第0950139038號函答覆
      與釋明勿須另再函釋，該函證明原審未採用固有之證據，
      足以影響判決之結果，而認本件另有民事訴訟法第496條
      第1項第13款之再審理由等語，然臺中高等行政法院97年
      度訴字第519號事業收益費事件係於98年5月7日判決駁回
      再審原告之訴，再審原告提起上訴，復經最高行政法院於
      98 年8月13日以98年度裁字第2009號裁定駁回上訴，該裁
      定已於98年8月27日送達再審原告，有送達證書及上開裁
      定附於最高行政法院98年度裁字第2009號卷內可按，並經
      本院依職權調取該卷宗查閱無誤，則再審原告應於最高行
      政法院98年度裁字第2009號裁定送達後即已知悉其此部分
      主張之再審理由，惟其遲至99年4月13日始提出本件再審
      之訴，顯已逾應於再審理由發生或知悉後30日之不變期間
      內提起再審之訴之規定。此外，再審原告復未舉證證明其
      另有何再審知悉在後之情事，自無從認其已於前揭得提起
      再審之不變期間內合法提起再審。
（三）綜上所述，再審原告逾前揭得提起再審之不變期間而提起
      本件再審，本件再審之訴已不合法，本院自應予駁回。
四、依民事訴訟法第502條第1項、第95條、第78條，裁定如主文
    。
中    華    民    國    99    年    5     月    17    日
                  民事第一庭    審判長法  官    康弼周
                                      法  官    陳正禧
                                      法  官    簡璽容
以上正本係照原本作成。
不得抗告。
中    華    民    國    99    年    5     月    17    日
                                      書記官    彭月美

司法院資訊處製作；財團法人民間司法改革基金會備份。
